臺灣屏東地方法院民事判決　　　　　　　 96年度訴字第245號
原　　　告　丁○○
訴訟代理人　林幸郎 律師
被　　　告　乙○○
當事人間請求返還定金事件，本院於民國96年9 月26日言詞辯論
終結，判決如下：
    主  文
原告之訴及假執行之聲請均駁回。
訴訟費用由原告負擔。
    事 實 及 理 由
甲、程序部分
    按訴狀送達後，原告不得將原訴變更或追加他訴；但擴張或
    減縮應受判決事項之聲明者，不在此限；民事訴訟法第255條
    第1 項第3 款定有明文。本件原告聲明原請求被告給付原告
    新台幣（以下同）60萬元。嗣於訴訟中擴張，請求被告給付
    原告60萬元及自民國95年8 月23日起至清償日止，按年息5%
    計算之利息，依前揭說明，自應准許，合先敘明。
乙、實體部分
一、原告主張：原告向被告購買其所有坐落屏東縣崙潮段539 號
    ，面積4991.06 平方公尺全部，及同段540 號，面積2486
    .40 平方公尺全部（下稱系爭土地），並於95年8 月23日簽
    訂買賣契約，總價金400 萬8 千元，並於簽約當日給付訂金
    30萬元予被告。被告挖掘土方作為養殖，訂約時曾詢及有無
    將土方運離，被告保證土方未運走，此有仲介人甲○○為證
    ，待原告至現場查看發覺土方已挖掘運走，如回填土方將耗
    費200 萬元，買賣標的物顯有瑕疵，請求解除契約，返還訂
    金等語；並聲明：(一)被告應給付原告60萬元，暨自95年8 月
    23日起至清償日止，按年息5%計算之利息。(二)願供擔保請准
    宣告假執行。
二、被告則以：(一)系爭土地多年來皆為被告自用或租賃於他人作
    為養殖用地，原告早已知悉上開土地之作用及狀況，復經仲
    介人詳細介紹及兩造慎重考慮後，兩造同意以總價金400 萬
    8 千元成立上開土地之買賣。(二)兩造隨即於95年8 月23日簽
    訂不動產買賣契約書，且依契約書內容第2 條，於本契約成
    立後原告先給付被告30萬元作為定金，並約定96年2 月15日
    再付60萬元，被告同時得於96年2 月15日前，將上開土地變
    為農業用地，直接稅單下來再依約給付第三筆款項即50萬8
    千元，被告原有之銀行貸款則由原告負責塗銷。(三)被告所有
    之土地於75年迄今，一直都作為養殖用地，不曾運走任何土
    石，且被告購買上開土地之價金不低，於購買土地之前，已
    數次仔細勘查過地形，有無將土石挖掘運走，原告應知悉土
    地使用情形及周圍現況，絕不會貿然簽訂契約又給付定金30
    萬元，上開土地於買賣之前和變更為農業用地之間，被告絕
    無將土石搬離之情形，原告之請求無理由等語，資為抗辯；
    並聲明：(一)如主文第1 項所示。(二)如受不利判決，願供擔保
    免為假執行。
三、兩造不爭執之事項如下：
  (一)原告主張於95年8 月間，向被告購買其所有系爭土地，並於
    95年8 月23日簽訂買賣契約，總價金400 萬8 千元，並於簽
    約當日給付訂金30萬元予被告後，原告未再給付。
  (二)買賣當時土地是供魚塭使用，原告預計以魚塭土堤的土方回
    填，但魚池抽乾後原告發覺以魚塭土堤土方回填仍不夠，尚
    須以相當費用回填土方。
四、兩造爭執之事項為：(一)系爭土地訂立買賣契約時，被告有無
    隱瞞土方被挖走的事實？(二)系爭土地買賣契約被告應否負瑕
    疵擔保責任？本院之判斷意見如下：
  (一)系爭土地訂立買賣契約時，被告有無隱瞞土方被挖走的事實
    ？
    證人即系爭土地買賣之代書丙○○證稱：當時簽約時，是在
    原告的住所，被告也有去，在還沒有簽約前，我知道居間人
    甲○○有和二造去現場，被告有說他沒有挖土過，沒有挖土
    的意思是說，可以把魚塭土堤的土撥下來回填魚塭，是指沒
    有把魚塭的土運走等語（見本院卷第58至59頁）。是依證人
    丙○○所言，原告與被告簽約時，原告僅詢問被告有無將魚
    塭的土方運走，並未要求被告承諾魚塭土堤的土方須足夠回
    填魚塭至一定高度，此有系爭不動產買賣契約書可參（見本
    院卷第5 至8 頁）。是兩造於簽訂系爭買賣契約時，原告亦
    未要求將土方的回填程度，供作為契約之特約事項，而本件
    之買賣標的物為魚塭土地，應是以現況為準，尚難認被告於
    訂約時有隱瞞土方被挖走之事實。
  (二)系爭土地買賣契約被告應否負瑕疵擔保責任？
  (1)原告訴訟代理人自承購買系爭土地時，原告曾至土地現場看
    過土地，而現場土地係供魚塭使用等情，為兩造不爭執，原
    告於訂約前自有充裕時間觀察土地狀況。佐以系爭土地之買
    賣時，另有介紹人甲○○仲介，及委任代書丙○○辦理不動
    產買賣契約書事宜，且買賣標的物之總價高達400 萬8 千元
    ，價格不斐。而原告購買時如要回填土方另供農地使用，對
    於魚塭之深度，必為考慮之重點，其已至土地現場，必能輕
    易得知魚塭之深度，須回填多少土方。是原告於簽約時既到
    現場了解土地現況後，仍決定購買，且未將魚塭土堤之土方
    回填情況作為買賣契約之內容，被告自無瑕疵擔保責任可言
    ，原告之主張，自難採信。
  (2)按「甲方（即被告）違反本契約書各條之一者，除退還對乙
    方（即原告）所收款項外，應再支付所收到款項相等金額之
    違約金予乙方。乙方違反本契約各條之一者，甲方得沒收乙
    方既付全部金額，並得不經催告解除本契約。」系爭土地買
    賣契約第13條，亦有約定之。而系爭土地買賣契約有效成立
    ，且系爭土地並無原告所指之瑕疵等情，已如前述。而原告
    於95年8 月23日簽約日給付被告30萬後，原告未依約於96年
    2 月15日再給付被告60萬元，亦為原告所不爭執，是原告違
    反買賣契約中分期付款之約定，參諸上開約定，被告沒收原
    告既付之全部金額，應有理由。
  (三)綜上，原告依解除契約之回復原狀請求權提起本件訴訟，無
    理由，應予駁回。原告既受敗訴判決，其假執行之聲請失所
    附麗，應併予駁回。
五、本件事證已臻明確，兩造其餘主張、陳述及證據，於結果之
    判斷，均不生影響，爰不一一贅述，附此敘明。
六、結論：原告之訴為無理由，依民事訴訟法第78條，判決如主
    文。
中　　華　　民　　國　　96　　年　　10　　月　　3　　日
                  民事第二庭 審判長   法　官　 阮世賢
                                      法  官   胡晏彰
                                      法  官   羅森德
正本係照原本作成。
如不服本判決，應於收受送達後20日內向本院提出上訴書狀，其
未表明上訴理由者，應於提出上訴後20日內向本院補提理由書狀
（均須按他造當事人之人數附繕本）。
                                      書記官　蔣開屏
中　　華　　民　　國　　96　　年　　10　　月　　3 　　日
